臺灣高等法院高雄分院民事裁定　九十三年度家抗字第三一號
　　　抗　告　人　甲○
抗告人因聲請對失蹤人乙○○為死亡宣告之公示催告事件，對於中華民國九十三年二
月二十七日臺灣高雄地方法院九十二年度家催字第五號所為裁定提起抗告，本院裁定
如下：
      主    文
抗告駁回。
抗告訴訟費用由抗告人負擔。
      理    由
一、本件聲請及抗告意旨略以：聲請人之子乙○○於九十一年十一月二十四日（聲請
    狀誤載為二十五日）上午與蔡淵任及另一名友人相約至馬祖南竿海邊釣魚，近中
    午該名友人離開購買便當，未料返回海邊時，未見乙○○及蔡淵任之蹤跡，經守
    候數小時後仍未見乙○○與蔡淵任，即報警由義消大隊及海巡人員前往附近海域
    搜尋，均無所獲，直至第十日（實為第九日，即同年十二月二日）始於海上發現
    蔡淵任之屍體，證實乙○○與蔡淵任均已落海。因乙○○失蹤已滿一年，為此聲
    請公示催告。又按民法第八條第三項規定之「特別災難」，只要災難性質可認定
    生存機會渺茫即足，並未限定須遭遇不可抗力事故。而乙○○在馬祖南竿海邊釣
    魚時遇浪落海，難以救援，極易發生死亡之結果，且同時有二人落海，必係遭受
    風浪侵襲而失足落海，並已尋獲蔡淵任之屍體，足證乙○○之生存機會渺茫。自
    符合「遭遇特別災難」之要件，爰請求廢棄原裁定等語。
二、按失蹤人失蹤滿七年，或遭遇特別災難而於特別災難終了滿一年後，其利害關係
    人得向法院聲請為死亡之宣告，民法第八條第一項、第三項固定有明文。惟所謂
    遭遇特別災難，乃有別於一般災難而言，必其災難之發生係出於自然或外在之不
    可抗力，而對於失蹤人且屬無可避免者，始克相當。立法意旨原以失蹤人遇此特
    別災難者，其生存之可能性甚為渺茫，故法律特別縮短其失蹤期間，得為死亡之
    宣告，並舉特別災難事由如水兵疫之類，以為例示。是失蹤人如係於海邊釣魚時
    落海失蹤，純屬個人意外事件，若無特別災難情形之介入，自非前述所謂特別災
    難。
三、查失蹤人乙○○於九十一年十一月二十四日上午與蔡淵任在馬祖南竿海邊釣魚時
    ，其另名友人離開購買便當於同日中午返回該海邊時未見乙○○與蔡淵任之蹤影
    ，嗣於二人失蹤後第九日在南竿珠螺沃口發現蔡淵任之屍體等情，固經證人蔡福
    號於原審到庭證實，並有行政院海岸巡防署海洋巡防總局第十海巡隊九十二年十
    二月二十八日洋局十偵字第０九二Ｍ００三七二五號書函附卷可稽。惟乙○○失
    蹤當日馬祖附近之海域浪高二至三公尺，係屬中至大浪，惟並無颱風侵襲，有交
    通部中央氣象局九十三年二月二十四日中象參字第０九三００００八三九號函在
    卷可查。是乙○○失蹤當日之海邊既無自然或不可抗力之災難發生，參照前開說
    明，要難認為乙○○落海之失蹤，係因遭遇特別災難所致，自與民法第八條第三
    項所稱之特別災難有別。至與乙○○結伴釣魚之蔡淵任落海失蹤後，雖已尋獲屍
    體，然尚難憑此遽認乙○○失蹤係遭遇特別災難所致。從而，抗告人於乙○○失
    蹤一年後聲請本件公示催告，於法未合。原法院駁回其聲請，並無不當，抗告論
    旨仍執陳詞，指摘原裁定不當，為無理由，應予駁回。
四、據上論結，本件抗告為無理由，依民事訴訟法第四百九十五條之一第一項、第四
    百四十九條第一項、第九十五條、第七十八條，裁定如主文。
中　　　華　　　民　　　國　　九十三　　年　　　五　　　月　　二十七　　日
                                            民事第三庭
~B1審判長法官　張國彬
~B2　　　法官　鄭月霞
~B3　　　法官　徐文祥
正本係照原本作成。
如不服本裁定應於送達後十日內向本院提出再抗告狀，並繳納再抗告費新臺幣一千元
。再為抗告應以適用法規顯有錯誤為理由，並經本院之許可，該許可以原裁定所涉及
之法律見解具有原則上之重要性者為限，並委任律師為代理人。
抗告人之配偶、三親等內之血親、二親等內之姻親，或抗告人為法人、中央或地方機
關時，其所屬專任人員具有律師資格並經法院認適當者，亦得為第三審代理人。抗告
人或其法定代理人具有律師資格者及前項情形，應於提起抗告或委任時釋明之。
中　　　華　　　民　　　國　　九十三　　年　　　五　　　月　　二十七　　日
~B1法院書記官　黃富美
